臺灣桃園地方法院民事判決　　　　　　 96年度重訴字第173號
原　　　告　乙○○
訴訟代理人　黃文崇律師
複代理人　　丁○○
被　　　告　台灣銀行股份有限公司
法定代理人　戊○○
訴訟代理人　丙○○
複代理人　　甲○○
上列當事人間請求債務人異議之訴事件，於民國96年8 月16 日
辯論終結，本院判決如下：
　　主?文
被告不得持本院九十三年二月十九日桃院興執九十三年執六字第
三四四九號債權憑證對原告聲請強制執行。
訴訟費用由被告負擔。
　　事實及理由
一、按訴狀送達後，原告不得將原訴變更或追加他訴。但擴張或
　　減縮應受判決事項之聲明者，且不甚礙被告之防禦及訴訟之
　　終結者不在此限，民事訴訟法第255條第1項但書第3、7款分
　　別定有明文。查本件原告起訴訴之聲明第1項原為「鈞院96
　　年度執六字第20563號暨台灣嘉義地方法院96年度執助字第
　　233號強制執行程序均應予撤銷」，嗣於訴訟進行中，減縮
　　應受判決事項之聲明如判決主文所示，尚不甚礙被告之防禦
    及訴訟之終結者，揆諸首揭意旨，核無不合，應予准許。
二、原告主張：被告持有本院74年度訴字第1138號確定判決為執
    行名義，遲至民國93年間始聲請強制執行，其借款債權已罹
    15年時效（下稱系爭時效），原告為時效抗辯，得拒絕給付
    ，被告於96年4月間持如主文所示之債權憑證聲請強制執行
    即非適法，雖被告於本件起訴後撤回強制執行程序，惟其於
    93年間之請求仍屬存在，仍有主張時效抗辯之必要，爰依強
    制執行法第14條第1項、民法第144條第1項規定提起本訴等
    情； 並聲明：判決如主文所示。
三、被告則以：系爭時效完成後，原告僅得拒絕給付，原有法律
    關係仍存在，債權憑證並未因此失效，仍得行使請求權，原
    告僅得於被告請求時，行使拒絕給付之抗辯權，復被告已撤
    回執行案，該次請求權業已結束，原告提起本件訴訟，無訴
    訟上利益等情資為抗辯，並聲明：駁回原告之訴。
四、查本件被告對原告有如附表所示之金錢債權存在，而被告以
    本院74年度訴字第1138號確定判決（下稱系爭確定判決）為
    執行名義，於93年間始聲請強制執行，因債務人現無財產可
    供執行，致未能全部受償而取得本院所核發93年2月19日桃
    院興執93年執6字第3449號債權憑證（下稱系爭債權憑證）
    ，且於96年4月間被告復聲請本院強制執行，經本院以96年
    度執字第20563 號、台灣嘉義地方法院96年度執助字第233
    號強制執行（下稱系爭強制執行程序）在案，惟原告於96年
    6 月8 日提起本訴後，被告於同年6 月23日聲請撤回執行，
    有系爭債權憑證、本院74年度訴字第1138號民事判決、判決
    確定證明書、原告起訴狀、本院96年度執字第20563 號民事
    聲請撤回執行狀、台灣嘉義地方法院96年度執助字第233 號
    民事聲請撤回執行狀、台灣嘉義地方法院民事執行處96年6
    月23日嘉院龍民96執助宇字第233 號函、台灣嘉義地方法院
    96年6 月23日嘉院龍民96執助宇字第233 號函、中華民國郵
    政交寄大宗掛號函件執據影本各1 份附卷可稽，並為兩造所
    不爭執，堪信屬實。核系爭確定判決係於74年6 月4 日確定
    ，被告於93年間甫聲請強制執行，有系爭債權憑證、本院74
    年度訴字第1138號民事判決、判決確定證明書，是被告對原
    告之金錢債權、利息等請求權已分別逾15年、5 年之時效，
    亦為兩造所不爭執，堪認為真。
四、得心證之理由：
    本件兩造所爭執之處，應在於（一）系爭時效完成後，原告
    為時效抗辯時，被告是否仍得以系爭債權憑證行使請求權？
   （二）系爭執行程序業經撤回而終結，原告是否仍有提起本
    訴之利益？
  （一）按時效完成後，債務人得拒絕給付。請求權已經時效消
        滅，債務人仍為履行之給付者，不得以不知時效為理由
        ，請求返還。其以契約承認該債務或提出擔保者亦同。
        民法第144 條定有明文。復按民法第144 條第1 項規定
        時效完成後，債務人得拒絕給付，是消滅時效完成之效
        力，不過發生拒絕給付之抗辯權，並非使請求權當然消
        滅，債務人若不行使其抗辨權，法院自不得以消滅時效
        業已完成，即認請求權已歸消滅。最高法院29年上字第
        1195號著有判例。準此，時效完成後，當事人間債權債
        務之原有法律關係固仍存在，惟債務人拒絕給付後，請
        求權因時效完成而消滅，依民法第144 條文義解釋即可
        明瞭。查本件系爭時效業已完成，雖消滅時效完成之效
        力，固僅發生拒絕給付之抗辯權，並非使請求權當然消
        滅，惟本件原告既已行使其抗辯權，承前揭法條及判例
        意旨，被告之請求權自歸於消滅無訛。
  （二）再按強制執行法第27條所稱之債權憑證，係指執行法院
        發給債權人收執，債權人於取得債權憑證後，雖可無庸
        繳納執行費用再行聲請強制執行，但該債權憑證之可以
        再行強制執行乃溯源於執行法院核發債權憑證前債權人
        依強制執行法第4 條第1 項所列各款取得之原執行名義
        。是對具有既判力之執行名義，提起債務人異議之訴，
        債務人祇須主張消滅或妨礙債權人請求之事由，係發生
        於該具既判力之原執行名義成立之後者，即得為之，如
        以裁判為執行名義時，其為異議原因之事實發生在前訴
        訟言詞辯論終結後者，亦得主張之，初與該事由是否發
        生在債權憑證成立之後無涉。又消滅時效因開始執行行
        為或聲請強制執行而中斷。時效中斷者，自中斷之事由
        終止時，重行起算。民法第129 條第2 項第5 款及第13
        7 條第1 項固分別定有明文，惟消滅時效完成後，如債
        權人依原執行名義或債權憑證聲請法院再行強制執行時
        ，亦不生中斷時效或中斷事由終止重行起算時效之問題
        ，債務人自非不得對之提起債務人異議之訴，以排除該
        執行名義之執行（最高法院89年度台上字第1623號判決
        參照）。
  （三）查本件債權請求權因時效完成後，其後於96年4 月間縱
        為強制執行之聲請，亦無從再生中斷時效之效力。衡酌
        系爭債權憑證之形式存在，被告將仍得持以向原告請求
        ，則原告提起本件債務人異議之訴，即無法有效排除被
        告執行名義之執行力，有違強制執行法第14條第1 項立
        法意旨，且悖民法第144 條時效抗辯後請求權已消滅之
        意旨。是系爭時效完成後，原告為時效抗辯時，被告之
        請求權業已消滅，則系爭債權憑證即不得再據以請求，
        故系爭執行程序縱經撤回而終結，原告仍有提起本訴之
        利益，被告前述之抗辯要無可採。準此，原告提起本件
        債務人異議之訴，主張在系爭債權憑證之執行名義成立
        後，有時效抗辯之妨礙債權人請求事由發生，進而主張
        被告所持之上開債權憑證不得對原告強制執行，洵屬有
        據。
五、綜上所述，原告請求被告不得持本院93年2月19日桃院興執
    93年執6字第3449號債權憑證對原告聲請強制執行，為有理
    由，應予准許。
六、本件事證已臻明確，兩造其餘主張、陳述及所提證據，核與
    判決結果不生影響，爰不贅論，併此敘明。
七、據上論結，本件原告之訴為有理由，依民事訴訟法第78 條
    ，判決如主文。
中　　華　　民　　國　　96　　年     8　  月　  30    日
                 民事第一庭      法　官  吳爭奇
以上正本係照原本作成
如對本判決上訴，須於判決送達後20日內向本院提出上訴狀
中　　華　　民　　國　　96　　年　　8 　　月　　30　　日
                                書記官　江世亨
附表：
┌─┬─────┬─────┬─────┬──────┐
│編│借      款│借款起迄日│約定利息  │約定違約金  │
│號│尚 欠 金額│（民國）  │（年息/%）│            │
│  │（新台幣）│          │          │            │
│  │          │          │          │            │
│  │          │          │          │            │
├─┼─────┼─────┼─────┼──────┤
│一│689,561元 │70年6月26 │16.75     │自遲延償還本│
│  │          │日起至71年│          │息之日起至清│
│  │          │6月26日   │          │償日止，逾期│
│  │          │          │          │在6個月以內 │
│  │          │          │          │者，按左列利│
│  │          │          │          │率百分之10，│
│  │          │          │          │逾期超過6個 │
│  │          │          │          │月以上者，按│
│  │          │          │          │左列利率百分│
│  │          │          │          │之20計算。  │
├─┼─────┼─────┼─────┼──────┤
│二│1475,680  │同上      │16.85     │同上        │
├─┼─────┼─────┼─────┼──────┤
│三│1500,000  │70年10月20│15.825    │同上        │
│  │          │日起至71年│          │            │
│  │          │6月26日   │          │            │
├─┼─────┼─────┼─────┼──────┤
│四│3000,000  │71年1月20 │13        │同上        │
│  │          │日起至71年│          │            │
│  │          │3月31日   │          │            │
├─┼─────┼─────┼─────┼──────┤
│五│1500,000  │71年5月6日│13.15     │同上        │
│  │          │起至72年5 │          │            │
│  │          │月6日     │          │            │
└─┴─────┴─────┴─────┴──────┘
